臺灣花蓮地方法院刑事判決　　　　　　　 94年度玉易字第6號
公　訴　人　臺灣花蓮地方法院檢察署檢察官
被　　　告　乙○
上列被告因傷害案件，經檢察官聲請以簡易判決處刑（94年度發
查偵字第498號），本院玉里簡易庭認不宜以簡易判決處刑，由
本院改依通常程序審理後，本院判決如下：
    主  文
乙○無罪。
    理  由
一、聲請簡易判決處刑意旨略以：被告乙○基於傷害之犯意，於
    民國94年1月11日上午10時許，在花蓮縣玉里觀音段1604-64
    地號土地上，因與甲○○發生爭吵，竟持鋤頭毆打甲○○，
    致使甲○○受有左前臂、肩關節挫傷瘀血及左下肢皮下血腫
    之傷害，因認被告涉犯刑法第277條第1項之傷害罪嫌云云。
二、按犯罪事實應依證據認定之，無證據不得認定犯罪事實；不
    能證明被告犯罪者，應諭知無罪之判決，刑事訴訟法第154
    條第2項、第301條第1項分別定有明文。又事實之認定，應
    憑證據，如未能發現相當證據，或證據不足以證明，自不能
    以推測或擬制之方法，以為裁判基礎（最高法院40年台上字
    第86號判例意旨參照）。再被害人之陳述如無瑕疵，且就其
    他方面調查又與事實相符，固足採為科刑之基礎，倘其陳述
    尚有瑕疵，則在未究明前，遽採為論罪科刑之根據，即難認
    為適法（最高法院61年臺上第3099號判例意旨參照）。
三、公訴人認被告涉犯上開傷害犯行，無非以證人即被害人甲○
    ○於警詢之證詞、卷附診斷證明書等，資為其論據。訊據被
    告堅決否認有何公訴人所指之傷害犯行，辯稱：伊當日均無
    與甲○○發生口角衝突，也沒有拿鋤頭毆打甲○○，甲○○
    是如何受傷，伊並不知情等語。經查：
  (一)證人甲○○固於警詢及本院中證稱：當日我與被告在被告種
    田的田地內發生爭執，因該塊地是我的，我要制止被告種植
    農作物，他生氣就拿鋤頭要打我頭部，我舉起我的左手架住
    ，所以左手臂就被打到，然後被告接著又往下揮，就打到我
    的膝蓋；被告是用鋤頭挖土的地方（尖端鐵器部分）打到我
    ，左手臂及左腿都是該部分打到，被告總共揮打我二下等語
    （警卷第1-3頁、本院卷第38-39頁），惟觀之卷附診斷證明
    書，其上記載之傷勢為：「左前臂、肩關節挫傷、瘀血；左
    下肢皮下血腫」（發查偵字第498號卷第11頁），均係挫傷
    、瘀血、血腫等輕微之傷害，該傷勢與證人甲○○上開所述
    係遭被告以鋤頭尖端（鐵器部分）毆傷等情節，已難認相符
    ，是證人上開證詞，自屬有疑。
  (二)又經本院依職權傳訊本案據報到現場處理之警員即證人黃文
    志到庭證稱：我據報到場時，看見報案人甲○○坐在自宅客
    廳，被告則在種植農作物，甲○○說是遭到被告以鋤頭毆打
    ，但沒有比畫如何受傷情節，只有告訴我，他左邊小腿有受
    傷，並當場翻褲子給我看，我看到他左小腿有稍微擦傷及瘀
    青，看起來像是跌倒造成的擦傷破皮，並沒有見到有棍棒毆
    打留下的條狀傷痕，也沒有看到鋤頭等鐵器毆打造成的割裂
    傷；甲○○告訴我說是因為土地問題與被告發生爭吵，後來
    遭被告毆打，我當場即詢問被告，被告說他早上起來就到田
    裡，沒有跟甲○○講過話，否認有毆打甲○○，當時我看到
    被告旁邊有鋤頭，但現場沒有明顯打鬥痕跡，被告的鋤頭上
    也沒有血跡等異樣；又甲○○除了上開腳傷外，沒有告訴我
    他的左前臂有受傷，我在他身上也沒有看到打鬥的跡象等語
    （本院卷第36-38頁），證人黃文志既已明確證稱其於案發
    後旋即到場處理時，未見現場有打鬥之跡象，被告之鋤頭亦
    無打鬥後殘留之血跡，且其僅見甲○○腿部有受傷，又該腿
    部傷勢經其以肉眼觀察並非遭鋤頭等鐵器毆傷之傷痕等情，
    苟證人甲○○果真係遭被告以鋤頭尖端之鐵器部分毆傷，衡
    情該鐵器部分質地堅硬，證人甲○○理應當場血流如注，焉
    有僅受瘀血、擦傷破皮之輕微傷害之理？證人黃文志又豈會
    無法察明。再參以經本院向行政院國軍退除役官兵輔導委員
    會玉里榮民醫院函詢有關甲○○本次傷勢是否遭鋤頭等鐵器
    毆傷所致乙節，依該院所回覆之94年11月8日玉醫醫字第094
    0011121號函暨所附急診病歷資料（本院卷第47-51頁），僅
    記載：「病患主訴被他人打傷致左小腿兩處擦傷、左手肘淤
    青、左肩疼痛」等語，顯無法就告訴人所受之上述傷勢，定
    可判斷該等係鈍器所造成，因而亦難就該傷痕來佐證甲○○
    上開證述之真實性。至證人即甲○○之妻袁桃珍雖於本院證
    稱：當天我沒有在現場，是事後才看到，我看到甲○○的褲
    子上沾有血，腳上的傷像是利器刮過的痕跡，不像摔傷的擦
    傷，他手臂也有受傷，像是鋤頭的木柄部分造成的云云（本
    院卷第39-40頁），惟其既未親眼目睹現場之案發經過，所
    述已屬傳聞，且其既非醫護專業人員及偵辦刑案之員警等曾
    受過專業之訓練，對於甲○○之傷勢來源之研判，自難認為
    客觀及正確，況其與證人甲○○係夫妻關係，所為證述難免
    偏頗，故難採憑，是證人袁桃珍之上開證詞即不足據為被告
    不利之認定。據上，證人甲○○之證詞，既有前述之瑕疵，
    復查無其他積極證據足資佐證被告確有上開傷害之犯行，依
    首揭說明，自難遽入被告於罪。
四、綜上所述，依公訴人所舉證據及本院調查證據之結果，均查
    無積極證據足資證明被告有何公訴人所指之傷害犯行，參照
    前開說明，不能證明被告犯罪，應為其無罪之諭知。
據上論斷，應依刑事訴訟法第301條第1項前段，判決如主文。
本案經檢察官許景森到庭執行職務。
中　　華　　民　　國　　94　　年　　12　　月　　8 　　日
　　　　　　　　　臺灣花蓮地方法院刑事第二庭
                        審判長法  官  李豫雙
                              法  官  俞秀美
                              法　官　林韋岑
上列正本證明與原本無異。
如對本判決不服，應於送達後10日內，向本院提出上訴狀（應抄
附繕本）告訴人或被害人如對於本判決不服者，應具備理由請求
檢察官上訴，其上訴期間之計算係以檢察官收受判決正本之日期
為準。
　　　　　　　　　　　　　　書記官
中    華    民    國    94    年    12    月    12    日
